臺灣高雄地方法院刑事判決　　　　　　100年度審訴字第411號
公　訴　人　臺灣高雄地方法院檢察署檢察官
被　　　告　何明珍
上列被告因偽造文書案件，經檢察官提起公訴（99年度偵字第31
700 號），被告就被訴事實為有罪之陳述，經告知簡式審判程序
之旨，並聽取被告與公訴人之意見後，本院合議庭裁定由受命法
官獨任進行簡式審判程序，本院判決如下：
    主  文
何明珍連續犯行使偽造私文書罪，處有期徒刑壹年肆月，減為有
期徒刑捌月。未扣案如附表所示之文書上偽造之「何明雪」簽名
共玖枚、指印共參拾壹枚，均沒收。
    事  實
一、何明珍自民國94年11月30日起，為向嚴世平借款，竟基於行
    使偽造私文書之概括犯意，連續於附表所示之時間，在高雄
    市○○路與建工路口，未經其胞妹何明雪（另經臺灣高雄地
    方法院檢察署檢察官為不起訴處分）之授權同意，冒用何明
    雪名義，於附表所示之空白本票發票人欄位上偽造「何明雪
    」之署押（含指印），並填載如附表所示之金額（因係無效
    本票，不具有價證券之性質，詳如下述），並當場交付予嚴
    世平而行使，作為其向嚴世平借款之擔保，陸續借得新臺幣
    （下同）109 萬元，足生損害於何明雪。嗣後因何明珍未償
    還借款，嚴世平向法院聲請支付命令，經何明雪聲明異議，
    嚴世平始查知上情。
二、案經嚴世平訴由臺灣高雄地方法院檢察署檢察官偵查起訴。
    理  由
一、本件被告何明珍所犯係死刑、無期徒刑、最輕本刑為3 年以
    上有期徒刑以外之罪，其於準備程序中就被訴事實為有罪之
    陳述，經法官告知簡式審判程序之旨，並聽取公訴人及被告
    之意見後，經本院合議庭裁定由受命法官獨任進行簡式審判
    程序，合先敘明。
二、上開犯罪事實業據被告何明珍坦承不諱，核與證人即被害人
    嚴世平、證人何明雪於偵查中之證述大致相符，並有未記載
    發票日之無效本票影本9 張在卷可稽。是被告之任意性自白
    核與事實相符，洵堪採為論罪科刑之依據。本件事證明確，
    被告上開偽造文書犯行，堪以認定，應依法論科。
三、按行為後法律有變更者，適用行為時之法律。但行為後之法
    律有利於行為人者，適用最有利於行為人之法律；刑法第2
    條第1 項定有明文。又法律變更比較時應就罪刑有關之共犯
    、未遂犯、連續犯、牽連犯、結合犯以及累犯加重、自首減
    輕、暨其他法定加減原因、與加減例等一切情形，綜其全部
    之結果，而為比較，再適用最有利於行為人之法律處斷，最
    高法院24年上字第4634號、27年上字第2615號判例可供參考
    。查被告行為後，刑法第56條連續犯之規定，業於94年2 月
    2 日修正公布刪除，並於95年7 月1 日施行，該條原規定：
    「連續數行為而犯同一之罪名者，以一罪論。但得加重其刑
    至2 分之1 。」，於修正後將該條刪除，即應就原連續犯之
    數行為，依刑法第51條之規定分論併罰。比較新舊法結果，
    以修正前刑法第56條連續犯之規定對被告較為有利，故依法
    律變更比較適用所應遵守之「罪刑綜合比較原則」及「擇用
    整體性原則」，自應整體適用修正前刑法之規定，較有利於
    被告。
四、按本票為要式證券，發票年、月、日為本票絕對必要記載事
    項，如未記載，依票據法第11條前段之規定，其本票當然無
    效。又偽造有價證券罪並不處罰未遂，是冒用他人名義簽發
    本票，苟未記載發票年、月、日，因仍不具備有效票據之外
    觀，其偽造票據之行為未全部完成，尚不能責令擔負偽造有
    價證券罪責（最高法院89年度台上字第3717號判決意旨參照
    ）。查本件卷附如附表所示之本票影本，雖經被告於發票人
    欄簽立署押、捺指印，及偽填如附表所示之金額，惟其上並
    無發票日期之記載，尚非屬票據法上之有效本票，非屬有價
    證券，僅屬「無條件支付一定金額」意思之一般私文書。故
    核被告冒用何明雪名義於無效本票上簽立署押、捺指印之行
    為，係犯刑法第216 條、第210 條之行使偽造私文書罪。又
    被告於如附表所示之無效本票上偽造「何明雪」署押（含指
    印）之行為，應為偽造上開無效本票之階段行為，而偽造上
    開無效本票之低度行為，更為行使上開私文書之高度行為所
    吸收，均不另論罪。被告所犯如附表編號1-9 所示之數行使
    偽造私文書犯行，時間緊接，方法相同，且觸犯構成要件相
    同之罪名，顯係基於概括犯意為之，應依修正前刑法第56條
    連續犯規定，論以一個行使偽造私文書罪，並加重其刑。
五、爰審酌被告未經授權，即以偽簽「何明雪」署押（含指印）
    之方式，偽造不實未記載發票日之無效本票9 張，並持之對
    嚴世平行使，作為借款擔保，所為實有不該，且被告已有多
    次偽造文書前科，此有臺灣高等法院被告前案紀錄表在卷可
    參，竟再次犯本件偽造文書罪，素行顯然不佳，惟念其犯後
    坦承犯行，態度良好，且被告與何明雪為親姊妹關係，何明
    雪於偵查中並已陳明願意原諒被告等語（他字卷第30頁），
    暨其犯罪動機、目的、手段、所生損害等一切情狀，量處如
    主文所示之刑。又本件被告犯行係在96年4 月24日以前所為
    ，且所犯為中華民國96年罪犯減刑條例第3 條以外之罪，依
    該條例第2 條第1 項第3 款規定，減其刑期2 分之1 。
六、末查，被告於附表編號1 至9 所示之未記載發票日之無效本
    票上偽造之「何明雪」署押共9 枚、指印共31枚，不問屬於
    犯人與否，均應依刑法第219 條規定，宣告沒收。至被告所
    偽造，性質上屬私文書之如附表所示之無效本票共9 張，固
    係供其為本件犯罪所用之物，然業已由被告提出向嚴世平行
    使，並由嚴世平收執，不復為被告所有，自不得依刑法第38
    條第1 項第3 款之規定為沒收之諭知。
據上論斷，應依刑事訴訟法第273 條之1 、第284 條之1 、第29
9 條第1 項前段，刑法第2 條第1 項前段、第216 條、第210 條
、第41條第1 項前段、第219 條，修正前刑法第56條，中華民國
96年罪犯減刑條例第2 條第1 項第3 款、第7 條，判決如主文。
本案經檢察官李英霆到庭執行職務。
中    華    民    國   100    年    3     月    23    日
                刑事第十庭  法  官   楊珮瑛
以上正本證明與原本無異。
如不服本判決應於收受送達後10日內向本院提出上訴書狀，並應
敘述具體理由；如未敘述上訴理由者，應於上訴期間屆滿後20日
內向本院補提理由書（均須按他造當事人之人數附繕本）「切勿
逕送上級法院」。
中    華    民    國   100    年    3     月    23    日
                             書記官   陳莉庭
附錄本判決論罪科刑法條全文
中華民國刑法第210條
（偽造變造私文書罪）
偽造、變造私文書，足以生損害於公眾或他人者，處五年以下有
期徒刑。
中華民國刑法第216條
（行使偽造變造或登載不實之文書罪）
行使第二百十條至第二百十五條之文書者，依偽造、變造文書或
登載不實事項或使登載不實事項之規定處斷。
附表：
┌──┬─────┬─────┬──────┬─────────┐
│編號│票號      │面額      │票載到期日（│偽造之署押及指印  │
│    │          │          │實為被告偽開│                  │
│    │          │          │票日）      │                  │
├──┼─────┼─────┼──────┼─────────┤
│1   │375129    │25萬元    │94.11.30    │「何明雪」署押1枚 │
│    │          │          │            │、指印4枚         │
├──┼─────┼─────┼──────┼─────────┤
│2   │375130    │10萬元    │94.12.02    │「何明雪」署押1枚 │
│    │          │          │            │、指印4枚         │
├──┼─────┼─────┼──────┼─────────┤
│3   │375131    │11萬元    │94.12.08    │「何明雪」署押1枚 │
│    │          │          │            │、指印4枚         │
├──┼─────┼─────┼──────┼─────────┤
│4   │375128    │16萬元    │94.12.20    │「何明雪」署押1枚 │
│    │          │          │            │、指印4枚         │
├──┼─────┼─────┼──────┼─────────┤
│5   │375132    │4萬元     │94.12.20    │「何明雪」署押1枚 │
│    │          │          │            │、指印3枚         │
├──┼─────┼─────┼──────┼─────────┤
│6   │375135    │9萬元     │94.12.20    │「何明雪」署押1枚 │
│    │          │          │            │、指印3枚         │
├──┼─────┼─────┼──────┼─────────┤
│7   │375134    │15萬元    │95.01.12    │「何明雪」署押1枚 │
│    │          │          │            │、指印3枚         │
├──┼─────┼─────┼──────┼─────────┤
│8   │375136    │9萬元     │95.01.28    │「何明雪」署押1枚 │
│    │          │          │            │、指印3枚         │
├──┼─────┼─────┼──────┼─────────┤
│9   │375137    │10萬元    │95.02.14    │「何明雪」署押1枚 │
│    │          │          │            │、指印3枚         │
├──┼─────┼─────┼──────┼─────────┤
│合計│          │109萬元   │            │「何明雪」署押共9 │
│    │          │          │            │枚、指印共31枚    │
└──┴─────┴─────┴──────┴─────────┘